【裁判字號】    98,事聲,12
【裁判日期】    981130
【裁判案由】    聲明異議
【裁判全文】
臺灣宜蘭地方法院民事裁定              98年度事聲字第12號
異  議  人  甲○○
相  對  人  己○○
            丑○○
            戊○○
            壬○○○
            丙○○○
            乙○○○
            辛○○
            庚○○
            卯○○
            寅○○○
            癸○○
            丁○○
            子○○
            劉洳縈
上列當事人間確定訴訟費用額事件，異議人對於中華民國98年6
月1日本院98年度司聲字第57號裁定聲明異議，本院裁定如下：
    主  文
原裁定關於異議人應賠償相對人之訴訟費用本金部分，於逾新台
幣柒萬伍仟零肆拾參元之部分廢棄。
    理  由
一、按訴訟費用，由敗訴之當事人負擔，民事訴訟法第78條定有
    明文。又法院未於訴訟費用之裁判確定其費用額者，第一審
    受訴法院於該裁判有執行力後，應依聲請以裁定確定之。依
    第一項確定之訴訟費用額，應於裁定送達之翌日起，加給按
    法定利率計算之利息，民事訴訟法第91條亦有明文。復按原
    告撤回其訴者，訴訟費用由原告負擔。前項規定，於當事人
    撤回上訴或抗告準用之。抗告，徵收裁判費新臺幣（下同）
    1,000元，再為抗告者亦同，民事訴訟法第83條第1項前段、
    第2項、第77條之18分別定有明文，要言之，抗告人撤回抗
    告，抗告費用1,000元，即由抗告人負擔之，合先敘明。
二、聲明異議意旨略以：鈞院98年度司聲字第57號裁定，之附表
    第1項抗告費1,000元，乃是相對人或其被繼承人自認抗告錯
    誤，而在獨任法官前表示撤回該抗告意思表示之訴訟費用，
    依民事訴訟法第83條第2項，應由相對人負擔。爰依法聲明
    異議等語。
三、經查：
(一)、異議人甲○○以相對人等為被告請求塗銷地上權登記，經本
    院於94年11月30日以94年訴字第148號判決主文第6項諭知訴
    訟費用由被告（即相對人）負擔，相對人不服提起上訴，經
    臺灣高等法院於95年8月8日以95年度上字第70號判決廢棄原
    審關於訴訟費用之裁判，並諭知第一、二審訴訟費用由上訴
    人（即相對人）連帶負擔十分之一，餘由被上訴人（即異議
    人）負擔。嗣異議人不服提起上訴，經最高法院於96年4月
    12日以96年度台上字第732號判決廢棄原判決關於駁回異議
    人請求塗銷地上權登記、遷移地上物返還土地及按月給付不
    當得利666元之訴暨該訴訟費用之裁判，並發回臺灣高等法
    院，而臺灣高等法院於97年10月21日以96年度上更(一)字第80
    號判決廢棄原判決關於命相對人塗銷地上權登記、遷移地上
    物返還土地及按月給付不當得利666元部分暨訴訟費用之裁
    判，並於主文第4項諭知「第一審除確定部分外、第二審及
    發回前第三審訴訟費用，暨追加訴訟費用均由被上訴人負擔
    。」，異議人復不符提起上訴，經最高法院以98年度台上字
    第119號裁定駁回相對人之上訴，本件因此確定等情，業經
    本院依職權調取前開民事卷宗查明無訛。
(二)、本件訴訟之訴訟費用額為189,908元：
１、異議人於起訴時預納第一審裁判費1,000元（本院94年度羅
    簡字第55號卷，第1頁），嗣補繳44,946元（94年度訴字第
    148號卷，第4頁），合計第一審徵收裁判費45,946元。相對
    人於94年7月20日曾就本院對訴訟標的價額之核定提起抗告
    ，並繳交抗告費1,000元（前揭卷第136至第138頁），然於
    94年8月27日具狀撤回上開抗告（前揭卷第220、221頁）。
２、相對人對第一審判決提起上訴，上訴利益為4,539,236元，
    應徵第二審裁判費68,919元，相對人分別於95年1月9日、95
    年2月20日繳交裁判費35,358元、33,561元（臺灣高等法院
    95年度上字第70號卷(一)，第9頁、第55頁），繳足第二審裁
    判費。並於第二審支出之證人日、旅費合計3,592元（臺灣
    高等法院95年度上字第70號卷(二)，第48頁）；再於更(一)審繳
    交證人日、旅費2,532元（最高法院96年度上更(一)字第80號
    卷(二)，第97頁），以上合計為75,043元。
３、異議人對第二審判決提起上訴，並於95年8月30日繳交第三
    審訴訟費用68,919（最高法院96年度台上字第732號卷，第
    37頁）。
(三)、綜上，相對人於第一審提起抗告繳交抗告費用1,000元，嗣
    撤回抗告，抗告費用應由其負擔，業如前述。而最高法院96
    年度台上字第732號判決廢棄發回後，臺灣高等法院96年度
    上更(一)字第80號判決主文第4項諭知「第一審除確定部分外
    、第二審及發回前第三審訴訟費用，暨追加訴訟費用均由被
    上訴人負擔。」，故異議人應負擔之訴訟費用為189,908元
    。末按當事人分擔訴訟費用者，法院為確定費用額之裁判時
    ，除前條第2項情形外，應視為各當事人應負擔之費用，已
    就相等之額抵銷，而確定其一造應賠償他造之差額，民事訴
    訟法第93條亦有明文，從而，異議人於第一審、第三審所繳
    交之訴訟費用應予扣除，則異議人應賠償予相對人之訴訟費
    用為75,043元（189,908元－45,946元－68,919元）。
(四)、綜上所述，異議意旨指摘原裁定據以計算於第一審裁判費關
    於抗告費用1,000元（即原裁定附表第1項）部分之金額不當
    ，聲明將該部分予以廢棄，為有理由，爰裁定如主文所示。
四、據上論結，本件異議為有理由，依民事訴訟法第240條之4第
    3項，裁定如主文。
中    華    民    國    98    年    11    月    30    日
                  臺灣宜蘭地方法院民事庭
                      法  官  張軒豪
正本與原本無異。
如不服本裁定應於裁定送達後10日內提出抗告狀（須附繕本），
並繳納抗告費新台幣1,000元。
中    華    民    國    98    年    12    月    2     日
                      書記官  謝佩欣


司法院資訊處製作；財團法人民間司法改革基金會備份。
